臺灣臺南地方法院刑事判決
110年度易字第458號
公  訴  人  臺灣臺南地方檢察署檢察官
被      告  盧永文



上列被告因詐欺等案件，經檢察官提起公訴 （109年度偵字第19
573號），本院判決如下：
    主  文
本件免訴。
    理  由
一、公訴意旨略以：被告盧永文因其所有之車號00-0000號銀色
    自小客車車牌遭監理機關吊扣，乃於民國（下同）108年底
    某日，向不知情友人「張博淵」借得車號00-0000號車牌2面
    （該車牌原登記劉惠雀名下自小客車、交由其前夫邱弘毅使
    用，已於107年8月10日經主管機關註銷）使用，詎其竟意圖
    為自己不法之所有，基於以不正方法由收費設備得財產上不
    法利益及行使變造特種文書之犯意，先於108年12月18日前
    某日，在不詳地點，以黏貼黑色膠帶之方式，將上開ZY-899
    3號車牌變造成車號「ZY-8998」車牌後，即將之懸掛在其所
    有上揭銀色自小客車上，並自108年12月18日起，接續駕駛
    該車行駛在市區道路○○道0號、3號、10號等高速公路，而以
    所懸掛經變造車牌「ZY-8998」號之自小客車通過遠通電收
    股份有限公司（下稱遠通電收公司）所管理之中華民國國道
    （高速公路）的電子收費系統（Electronic Toll Collecti
    on，以下簡稱ETC ）通行門架，使該ETC電子收費系統陷於
    錯誤，誤認係車號「ZY-8998」車牌行駛於國道高速公路，
    而將通行費歸入實際車號「ZY-8998」號自用小客車之ETC帳
    戶內，並對該車不知情之車主王耀德收取通行費，盧永文即
    以此非法方式獲得免支付國道高速公路通行費之不法利益共
    計390筆，均足以生損害於王耀德、監理及警察機關對於監
    理資料、違規取締、犯罪追查及遠通公司對於帳務管理之正
    確性。嗣盧永文於109年6月23日7時59分許，駕駛上開懸掛
    變造車牌「ZY-8998」號之自小客車，行經臺南市○○區○道0
    號北向320.4公里時，追撞前方由蔡政裕所駕駛、搭載其妻
    周文蓮之車號0000-00號自小客車，造成蔡政裕及周文蓮均
    受傷（過失傷害部分未據告訴），雙方當時同意私下和解，
    故未報警處理，嗣因蔡政裕等人求償未果，乃於109年7月16
    日報警處理，經警循線追查，始悉上情。因認被告涉犯刑法
    第216 條、第212 條之行使變造特種文書、同法第339條之1
    第2項非法由收費設備得利等罪嫌。
二、按案件曾經判決確定者，應諭知免訴之判決，刑事訴訟法第
    302條第1款定有明文；又訴訟上所謂一事不再理之原則，關
    於實質上一罪或裁判上一罪，亦均有其適用，最高法院60年
    台非字第77號著有判例。再單一性案件有起訴不可分、審判
    不可分原則之適用，此觀刑事訴訟法第267條規定自明。所
    謂單一性案件，指事實上一罪及法律上一罪之案件，法律上
    一罪案件，包含實質上一罪之接續犯、連續犯（業經修正後
    刑法予以刪除）、吸收犯、結合犯、加重結果犯、常業犯（
    業經修正後刑法予以刪除）等，及裁判上一罪之想像競合犯
    、牽連犯、連續犯（牽連犯、連續犯業經修正後刑法予以刪
    除）等案件，此有最高法院86年度台上字第1245號判決要旨
    可資參照。
三、經查：
　㈠被告前因於109年7月6日前某日，明知年籍不詳之人所交付之
    2面車牌00-0000為來路不明之贓物（該車牌所有人為劉惠雀
    ，於108年5月1日10時許，在高雄市岡山區協榮路旁遭竊）
    ，竟基於收受贓物之犯意，收受該2面車牌後，懸掛在其所
    使用之原車牌00-0000號自小客車上，又於109年7月6日上午
    前，基於變造特種文書之犯意，以黑色膠帶黏貼尾數3，使
    車號變成ZY-8998之方式變造車牌，並駕車上路，行使該變
    造車牌，足生損害於公路監理機關對於車輛牌照管理之正確
    性之犯行，業經臺灣橋頭地方法院以110年度簡字第74號刑
    事簡易判決（下稱前案）分別就收受贓物及行使該變造車牌
    分別判處拘役30日、20日，並定應執行刑拘役40日，於110
    年5月4日確定，有上開判決、本院公務電話紀錄及臺灣高等
    法院被告前案紀錄表及在卷可稽。
　㈡本案犯罪事實，係被告於108年12月18日前某日將ZY-8993號
    車牌變造成ZY-8998號車牌，復接續行駛於高速公路上，致
    高速公路電子收費系統陷於錯誤，對實際車號00-0000之車
    主收取通行費，被告因而受免支付國道高速公路通行費之利
    益。本案被告涉及之行使變造特種文書部分（起訴書記載為
    行使「偽」造特種文書，應屬誤載 ）及非法由收費設備詐
    欺得利罪部分，犯罪日期為108年12月18日起至109年7月6日
    為警查獲為止。而前案判決審理者係被告於109年7月6日前
    收受贓物車牌00-0000號車牌2面，並加以變造為ZY-8998號
    車牌並行使，迄109年7月6日為國道公路警察局岡山分隊於
    國道1號攔查發現上之犯行。二者就被告行使變造特文書罪
    之犯行，顯有重複。
　㈢本案中，被告行駛自小客車於國道上，須負擔國道通行費，
    應為其所能預見，猶懸掛變造之車牌，近半年時間多次往來
    行駛於國道上，顯見被告行使變造特種文書犯行時自亦有圖
    謀免支付國道通行費之意甚明。縱在自然意義上行使變造特
    種文書行為與非法由收費設備詐欺得利行為有部分未完全合
    致，然仍有部分重疊合致，仍宜認為屬一行為宜。被告一行
    為觸犯上開二罪名，為想像競合犯，應從一重之非法由收費
    設備詐欺得利罪處斷。被告懸掛變造之車牌，近半年時間多
    次往來行駛於國道上，依法從重論以非法由收費設備詐欺得
    利罪之犯行，係出於同一犯意，在時、空密接的情形下侵害
    相同法益，為接續犯實質上一罪，本案起訴書於說明所犯法
    條時亦採相同見解（起訴書證據並所犯法條欄二參照）。
　㈣本案檢察官起訴被告所犯行使變造特種文書行為，既曾經前
    案判決確定，該部分與本案非法由收費設備詐欺得利行為，
    應依想像競合犯從一重論以非法由收費設備詐欺得利罪。惟
     本案既將該二罪合為一訴訟客體加以審酌，其一部既曾前
    案判決確定，其效力應及於全部。本案審理之裁判上一罪，
    其一部分既經前案判決確定，效及於本案全部，故本案依法
    即不應再重複審理，爰不經言詞辯論，逕諭知免訴之判決。
據上論斷，應依刑事訴訟法第302條第1款、第307條，判決如主
文。
本案經檢察官黃信勇提起公訴。
中　　華　　民　　國　　110 　年　　5 　　月　　 21 　日
　　　　　　　　　  刑事第十三庭  法　官　陳振謙
以上正本證明與原本無異。
如不服本判決應於收受本判決後20日內向本院提出上訴書狀，並
應敘述具體理由。其未敘述上訴理由者，應於上訴期間屆滿後20
日內向本院補提理由書狀（均須按他造當事人之人數附繕本）「
切勿逕送上級法院」。 
　　　　　　　　　　　　　　　　  書記官　黃敏純
中　　華　　民　　國　　110 　年　　5 　　月　　24　　日